【裁判字號】    97,聲再,137
【裁判日期】    970909
【裁判案由】    聲請再審
【裁判全文】
臺灣高等法院臺中分院刑事裁定         97年度聲再字第137號
再審聲請人
即受判決人  甲○○
上列聲請人因恐嚇案件，對於本院97年度上易字第1115號，中華
民國97年8月12日第二審確定判決（臺灣台中地方法院97年度易
字第518號，起訴案號：臺灣彰化地方法院檢察署96年度偵字第
5926號），聲請再審，本院裁定如下：
    主  文
再審之聲請駁回。
    理  由
一、聲請意旨略以：（一）聲請人甲○○因恐嚇案件，經鈞院97
    年度上易字第1115號判處罪刑確定，該確定判決認定聲請人
    犯罪，係根據被害人王金種、劉俞均於民國（下同）96年3
    月17日到彰化縣警察局芳苑分局提出告訴之陳述。但依據劉
    俞均於94年間向被告林戒提履行契約之訴（94年度訴字第53
    1號），於94年9月22日與林玉玲以同等價款及條件完成轉讓
    ，取得價款，其間均與聲請人無糾纏，既無糾纏，被害人王
    金種、劉俞均之指述係居心陷害，聲請人不服彰化地方法院
    97年度易字第518號刑事判決，於97年5月27日補提上訴理由
    書附證4及證5，惟鈞院97年度上易字第1115號就該足生影響
    原確定判決之重要證據漏未審酌。（二）王金種、吳志郎於
    95年5月25日撤回對聲請人提出詐欺、偽造文書之告訴，如
    有王金種、劉俞均於94年3月間所指述之恐嚇情事，於王金
    種、吳志郎與聲請人達成和解當時，不可能沒有提出，顯見
    王金種等居心陷害，足認聲請人應受無罪之判決。聲請人因
    未發現前開證據，致未主張該有利於己之情事，爰依刑事訴
    訟法第420條第1項第6款、第421條之規定聲請再審，請求准
    予開始再審云云。
二、按不得上訴於第三審法院之案件，除依刑事訴訟法第420條
    規定外，其經第二審確定之有罪判決，如就足生影響於判決
    之重要證據漏未審酌者，亦得為受判決人之利益，聲請再審
    ，刑事訴訟法第421條固定有明文，惟該條所稱足生影響於
    判決之重要證據漏未審酌，必須該證據為真實，而足以據以
    認定受判決人應受無罪、或免訴、或輕於原審所認定之罪名
    而後可，否則不足以推翻原審所認定之罪名，即與該條之規
    定不合。次按有罪之判決確定後，因發現確實之新證據，足
    認受有罪判決之人應受無罪、免訴、免刑或輕於原判決所認
    罪名之判決者，得為受判決人聲請再審，雖亦為刑事訴訟法
    第420條第1項第6款所明定，但該條款所稱發現確實之新證
    據，係指該證據於事實審法院判決前已經存在，為法院、當
    事人所不知，不及調查斟酌，至其後始行發見，且就證據本
    身形式上觀察，固不以絕對不須經過調查程序為條件，但必
    須顯然可認為足以動搖原有罪確定判決，而為受判決人無罪
    、免訴、免刑或輕於原判決所認罪名之判決者，始足當之。
    故受理聲請再審之最後事實審法院，應就聲請再審理由之所
    謂「新證據」，是否具備事實審判決前已經存在，為法院、
    當事人所不知，事後方行發見之「嶄新性」，及顯然可認足
    以動搖原有罪確定判決，應為無罪、免訴、免刑或輕於原判
    決罪名之「顯然性」二要件，加以審查，為判斷應否准予開
    始再審之準據（最高法院93年度台抗字第98號刑事裁定參照
    ）。經查：聲請人所指漏未斟酌之重要證據即台灣彰化地方
    法院94年度訴字第531號94年8月10日民事答辯狀及讓渡契約
    書，經核其內容，並非與彰化縣農漁生產合作社之彰芳南場
    漁場入漁權買賣事宜無關，該案係由受被害人劉俞均委託之
    被害人王金種與聲請人直接辦理買賣及相關權利讓渡手續，
    且該案係經由第3人買受上開彰芳南場漁場入漁權，被害人
    劉俞均始撤回訴訟，是聲請人辯稱與其並無相關云云，顯與
    事實不符。退步言之，縱與聲請人無相關，惟上開證據與本
    案並無關連性，並不足以推翻原審所認定之罪名，核與刑事
    訴訟法第421條所定聲請再審之要件不合。另聲請人所提之
    王金種、吳志郎刑事撤回告訴狀，其內容係記載告訴人王金
    種、吳志郎撤回對聲請人詐欺、偽造文書罪之告訴，並未提
    及恐嚇部分，且詐欺及偽造文書罪並非告訴乃論之罪，一經
    提出告訴即不得撤回，況該詐欺、偽造文書部分亦經本院96
    年度上訴字第2192號刑事判決判處有期徒刑5月，減為有期
    徒刑2月又15日在案，有上開案號之刑事判決足按，而觀該
    判決內容並未提及聲請人之恐嚇犯行，是上開刑事撤回告訴
    狀，並不具「嶄新性」及「顯然性」，換言之，並不足以動
    搖原確定之判決，核與刑事訴訟法第420條第1項第6款所規
    定新證據之要件亦有不符。綜上所述，聲請人之聲請，均與
    上開聲請再審之要件不合，是其聲請再審，並無理由，應予
    駁回。
三、據上論斷，應依刑事訴訟法第434條第1項，裁定如主文。
中    華    民    國     97    年    9    月     9    日
            刑事第八庭  審判長法  官  羅  得  村
                              法  官  吳  進  發
                              法  官  劉  榮  服
上列正本證明與原本無異。
不得再抗告。
                              書記官  周  巧  屏
中    華    民    國    97     年    9    月    10    日


司法院資訊處製作；財團法人民間司法改革基金會備份。
